臺灣嘉義地方法院刑事判決　　　　　　　　　　　　　　九十年度易字第八八六號
　　公　訴　人　臺灣嘉義地方法院檢察署檢察官
　　被　　　告　丙○○
　　選任辯護人　汪玉蓮
　　　　　　　　愛紳
　　　　　　　　楊瓊雅
　　被　　　告　戊○○
　　選任辯護人　黃俊仁
右列被告因侵占案件，經檢察官提起公訴（九十年度偵字第九五四號），本院判決如
左：
    主  文
丙○○、戊○○均無罪。
    理  由
一、公訴意旨如附件起訴書所載。
二、本件公訴人認被告丙○○、戊○○共同涉有刑法第三百三十六條第二項之業務侵
    占犯行，係以告訴人台灣塑膠股份有限公司（下簡稱台塑公司）、南亞塑膠股份
    有限公司（下簡稱南亞公司）之指訴，及被告丙○○書寫之「自白書」（第九五
    四號偵查卷一第三八頁）與鋼鐵數量表（臺灣高等法院臺南分院八十八年度上易
    字第一０二０號卷二第三六頁）、被告丙○○與台朔重工股份有限公司（下簡稱
    台朔公司，起訴書誤載為「台塑重工股份有限公司」）監工甲○○之對話錄音帶
    （本院卷第一九四頁）、錄音帶譯文（即「錄音摘要」，本院八十七年度易字第
    一二三０號卷一第二二二至二二六頁）、車輛人員進出廠憑單（臺灣嘉義地方法
    院檢察署八十七年度他字第六三五號偵查卷第七至二二頁）、成品交運單（本院
    前開第一二三０號卷第八七頁），為其所憑論據。訊據被告丙○○、戊○○固坦
    認曾分別擔任告訴人台塑公司、南亞公司之倉儲主辦，然堅決否認有何業務侵占
    犯行。被告丙○○辯稱：（一）自白書是因為公司調查本案才寫的，鐵板是借給
    公司的協力廠商乙○○，不是賣給他；（二）鋼鐵數量表是收貨與發貨時寫的，
    不可能交給乙○○或甲○○；（三）對話錄音帶內容不清，譯文斷章取義；（四
    ）並無成品交運單證明伊將公司之鐵板運出去等語。被告戊○○辯稱：南亞公司
    遺失之物品已由需用單位領出，伊無保管之責，縱遭人竊取，亦與其無關等語。
三、按犯罪事實應依證據認定之，無證據不得推定其犯罪事實；又不能證明被告犯罪
    者，應諭知無罪之判決，刑事訴訟法第一百五十四條、第三百零一條第一項分別
    定有明文。經查：
（一）廠商進出台塑、南亞、台朔公司中洋工業區，須有車輛人員進出廠憑單，出廠
      區時，另須有成品交運單，此據告訴代理人丁○○供述在卷（本院卷第六三頁
      ）。然告訴人提出之車輛人員進出廠憑單、成品交運單均係以台朔公司名義出
      具，車輛人員進出廠憑單主管欄及成品交運單發貨人欄則分別記載「甲○○」
      字樣，告訴代理人亦自承被告等均未親自填寫成品交運單（本院卷第六四至六
      五頁），足見上開物品並非被告等核准出廠或發貨，被告等又堅決否認將該等
      貨品運出廠區，已難認被告等有何與甲○○共同盜賣公司材料之舉。
（二）起訴書附表所列告訴人台塑公司、南亞公司之資材均存放於室外，並非倉庫內
      ，且該等物品均屬「無帳有物」之資材，換言之，有些是已領出未用完之餘料
      ，有些則為已領出，但因計畫終止而未施工之材料，而告訴人台塑公司的餘料
      部分，有不同工程就有不同的人員保管等情，已據告訴代理人丁○○陳述明確
      （本院卷第六四、一００至一０一頁，前開第九五四號偵查卷第二二七頁反面
      ）。上開物品既已由公司其他經辦單位領取，是否得謂仍係被告等業務上所持
      有之物，已值斟酌；且既然存放於室外，自不能排除遭他人竊取而運出工業區
      之可能，當不能僅因被告等擔任倉儲主辦，即推定被告等有侵占犯行。告訴代
      理人雖謂如果沒有成品交運單，即使竊取資材，仍無法運出去云云（本院卷第
      一０一頁），然其非僅無法提出起訴書附表之物品所相對應之各該成品交運單
      ，以證明被告等曾簽發成品交運單，使資材通過聯合警衛之查驗，而運出工業
      區外；況唯一之該紙成品交運單亦非被告等所簽發，告訴人之物品竟依舊被運
      出工業區外，足見告訴人之指訴尚嫌無據。
（三）公訴意旨所稱之「自白書」，被告丙○○雖坦認係伊於八十七年八月十九日親
      自書立（本院卷第六十頁），惟辯稱該文件內所謂「約好載運鐵板事宜」、「
      我與乙○○事情是私人背信而已」等語句，是指本擬將五塊鐵板借與乙○○，
      供堆高機於雨天墊地之用，後來沒有照辦之意（本院卷第六一頁）；且前開「
      自白書」末行記載「註明私人背信。我與乙○○約好，鐵板２‧５元＼ＫＧ事
      後（隔日）載運時警覺拒不給載運」等語，似謂被告丙○○與乙○○約定後反
      悔，未同意載運鐵板，此與告訴人所稱起訴書附表編號七告訴人台塑公司之鐵
      板已被侵占云云又不符，難認被告丙○○已自白犯罪。
（四）公訴意旨所稱乙○○提出之鋼鐵數量表，其總重量為一萬七千零四十八公斤，
      並非起訴書附表編號七所指之一萬五千九百八十公斤，復不能證明是否與告訴
      人指訴被侵占之鋼鐵為同一批物品，該數量表內僅有重量之計算式，而無片字
      足證該數量表是被告丙○○交付予乙○○，或被告丙○○將數量表所示之鋼鐵
      交予乙○○。且據告訴代理人所供，鋼鐵數量表不是公司之制式單據（本院卷
      第六四頁），本非資材運出廠區之憑證，自無法據此推斷被告丙○○侵占。
（五）甲○○提出之錄音帶經本院二度勘驗，因雜音太大，僅有部分對話與譯文之部
      分文字相符，無法確認其內容（本院第二０九、二四七至二四八頁），此為告
      訴代理人所不爭（本院卷第二四八頁），則譯文（錄音摘要）內容即屬無所附
      麗。雖被告丙○○於臺灣高等法院臺南分院八十八年度上易字第一０二０號案
      件審理中結證稱其對錄音帶譯文無意見等語（臺灣高等法院臺南分院前開第一
      ０二０號卷二第二三頁），然該譯文係屬錄音摘要，並非全文，究竟對話人對
      話實情如何，本應透過錄音帶勘驗之調查程序始能發見，況被告丙○○於對話
      之初即堅決否認將鐵板賣予乙○○（譯文第一頁第八行），自不能以上開錄音
      帶或譯文認為被告丙○○事後坦承侵占，而要求甲○○為其脫罪。
（六）乙○○與甲○○共同侵占之物品多數雖為告訴人南亞公司之物品，然業由經辦
      單位領出，且前開車輛人員進出廠憑單、成品交運單俱非被告戊○○簽發，已
      如前述，又乙○○與甲○○均否認被告戊○○共謀侵占（嘉義縣警察局民雄分
      局嘉民警刑字第一六三五二號卷第二頁反面、本院卷第一四一頁），則公訴人
      以被告戊○○未向告訴人南亞公司報案即認其涉嫌，容屬臆測，無法據此推論
      被告戊○○犯罪。至甲○○於偵查中雖供稱曾聽乙○○之妻舅賴永欽說被告戊○○與丙○○要賣東西給乙○○，實際情形伊不清楚云云（前開第六三五號偵
      查卷第一一五頁反面、第一一六頁正面），然此乃傳聞之詞，自不得作為不利
      被告等之證據；況乙○○簽發用以給付對價之支票二紙（臺灣嘉義地方法院檢
      察署八十七年度偵字第五一五０號偵查卷第十九至二十頁），係交付甲○○，
      並非交付被告丙○○或戊○○，無從證明被告等因侵占告訴人財物而獲得不法
      對價。
四、綜上所述，卷附車輛人員進出廠憑單、成品交運單均非被告丙○○或戊○○簽發
    ，而告訴人指訴被侵占之物品均已由經辦單位領出，置放於室外，不能排除被竊
    取之可能性，且鋼鐵數量表僅係鋼鐵數量之計算式，其表彰之用意不明，前開自
    白書、錄音帶、錄音帶譯文又無被告自白犯罪之內容，復無被告等已取得不法對
    價之證據，實難僅憑告訴人之指訴，認為被告等侵占。公訴人所舉之證據既不足
    以證明被告等犯罪，此外本院復查無其他證據證明被告等確有公訴人所指之犯行
    ，自應諭知被告等無罪之判決。
據上論斷，應依刑事訴訟法第三百零一條第一項，判決如主文。
本案經檢察官黃正雄到庭執行職務。
中      華      民      國    九十一    年     十二     月     十三     日
                                      臺灣嘉義地方法院刑事第二庭
                                          審判長法  官  蔡  虔  霖
                                                法  官  林  坤  志
                                                法  官  廖  政  勝
右正本證明與原本無異。
如不服本判決，應於判決送達後十日內向本院提出上訴狀( 應附繕本 )。
中      華      民      國    九十一    年     十二     月     十三     日
                                                書記官  陳  湘  蓉
